【裁判字號】    98,抗,528
【裁判日期】    980930
【裁判案由】    聲明異議
【裁判全文】
臺灣高等法院臺中分院民事裁定  98年度抗字第528號
抗  告  人  皓中資產管理有限公司
                        之1
法定代理人  甲○○
上列抗告人因與相對人乙○○○等間聲明異議事件，對於民國九
十八年八月十二日所為裁定（九十八年度執事聲字第一三號），
提起抗告，本院裁定如下：
      主  文
抗告駁回。
抗告訴訟費用由抗告人負擔。
      理  由
一、按債權人聲請強制執行，如不合程式或不備其他要件，依其
    情形可以補正，經定期命補正而不補正者，法院應以裁定駁
    回之，此觀強制執行法第三十條之一準用民事訴訟法第二百
    四十九條第一項第六款之規定自明。次按執行名義成立後，
    債權人將債權讓與於第三人，該第三人為強制執行法第四條
    之二第一項第一款所稱之繼受人，雖得以原執行名義聲請對
    之強制執行，惟民法第二百九十七條第一項既明定債權之讓
    與，非經讓與人或受讓人通知債務人，對於債務人不生效力
    ，則債權讓與契約，固於讓與人與受讓人間意思合致時即生
    債權移轉之效力，然此項債權讓與之事實，非經讓與人或受
    讓人通知債務人，對債務人尚不生效力，債務人對於受讓人
    自得拒絕給付，債權受讓人於該項讓與對債務人生效前，自
    亦不得對債務人為強制執行。是債權受讓人依強制執行法第
    四條之二規定，本於執行名義繼受人身分聲請強制執行者，
    除應依同法第六條規定提出執行名義之證明文件外，對於其
    為適格之執行債權人，及該債權讓與已對債務人發生效力等
    合於實施強制執行之要件，亦應提出證明，併供執行法院審
    查。又金融機構合併法第十五條第一項第一款雖規定以收購
    金融機構不良債權為目的之資產管理公司，受讓金融機構不
    良債權時，適用同法第十八條第三項規定，即其債權讓與之
    通知得以公告方式代之。惟於資產管理公司受讓金融機構不
    良債權後，再將該債權讓與他家資產管理公司時，因資產管
    理公司並不屬金融機構合併法第四條第一款規定所指之金融
    機構，自無金融機構合併法第十八條第三項規定之適用。故
    資產管理公司將原屬金融機構不良債權轉讓與他家資產管理
    公司時，仍應依民法第二百九十七條第一項規定為債權讓與
    之通知，而不得逕以公告代之。
二、經查：
    (一)抗告人主張系爭債權經輾轉讓與予伊，伊以登報公告方式
      代替債權讓與之通知等情，固據提出臺灣臺中地方法院九
      十年度執字第七四五三號債權憑證、債權讓與證明書及登
      載新聞紙之公告等文件為證。惟抗告人既主張其為該債權
      憑證之執行名義效力所及之人，而聲請對相對人強制執行
      ，自應證明其已得對相對人主張債權憑證所表彰之債權，
      此乃強制執行程序開始之要件，相對人在受債權讓與通知
      前，抗告人尚不具執行債權人之適格，而不得就相對人之
      財產實施強制執行。又執行法院雖無須審認當事人間實體
      上權利義務之存否，惟就強制執行程序開始之要件有無欠
      缺，仍須為形式上之審查，於債權人持受讓之債權憑證聲
      請強制執行之情形，該債權讓與是否已通知債務人而對債
      務人發生效力，為執行法院於准開始執行程序前應審查之
      事項。本件抗告人就系爭債權係受讓自第三人臺北國鼎資
      產管理有限公司（下稱國鼎公司），而國鼎公司及抗告人
      均非金融機構合併法第四條第一款所稱之金融機構，並無
      同法第十八條第三項規定之適用，依前揭說明，抗告人受
      讓系爭債權，仍應依民法第二百九十七條第一項規定為債
      權讓與之通知，始對相對人發生效力，自屬當然。
    (二)抗告人雖以本件強制執行之聲請，得兼為債權讓與之通知
      云云，惟系爭債權讓與之事實未合法通知相對人之前，抗
      告人尚無從主張受讓系爭債權已對相對人生效，而得據以
      行使該債權。況如依抗告人之主張，先為強制執行而於強
      制執行程序進行中，再行通知債務人，將形成債權讓與通
      知前，已對債務人之財產強制執行之結果，有違民法第二
      百九十七條之規定。
    (三)綜上所述，抗告人為本件強制執行之聲請，既未提出已合
      法通知相對人有關債權讓與之證明文件，經原法院發文通
      知抗告人於期限內補正，並經合法送達抗告人，然抗告人
      逾期未補正，原法院司法事務官乃駁回抗告人本件強制執
      行之聲請，抗告人不服，向原法院聲明異議，原法院復以
      裁定駁回其異議，揆諸首開說明，經核於法洵無違誤。抗
      告論旨猶執陳詞指摘原裁定不當，聲明廢棄，非有理由。
三、據上論結，本件抗告為無理由。依強制執行法第三十條之一
    ，民事訴訟法第四百九十五條之一第一項、第四百四十九條
    第一項、第九十五條、第七十八條，裁定如主文。
中    華    民    國    98    年    9     月    30    日
                民事第四庭    審判長法  官  陳蘇宗
                                    法  官  張浴美
                                    法  官  李寶堂
以上正本係照原本作成。
再為抗告應以適用法規顯有錯誤為理由。
如提起再抗告者應於裁定送達後10日內向本院提出抗告理由狀（
須按照他造人數附具繕本）並繳納抗告裁判費新臺幣1,000元，
同時委任律師或具有律師資格之關係人為代理人。
                                    書記官  林振甫
中    華    民    國    98    年    9     月    30    日
                                                      Ｓ


司法院資訊處製作；財團法人民間司法改革基金會備份。
